【裁判字號】    91,交簡上,32
【裁判日期】    920321
【裁判案由】    過失傷害
【裁判全文】
臺灣基隆地方法院刑事判決                        九十一年度交簡上字第三二號
    上  訴  人  臺灣基隆地方法院檢察署檢察官
    被      告  甲○○
右上訴人即被告因過失傷害案件，不服本院基隆簡易庭九十一年度瑞交簡字第五二號
中華民國九十一年十月二十五日第一審簡易判決（聲請案號：臺灣基隆地方法院檢察
署九十一年度調偵字第七０號），提起上訴，本院合議庭判決如左：
    主  文
原判決撤銷。
甲○○因過失傷害人致重傷，處有期徒刑陸月，如易科罰金以參佰元折算壹日。
    事  實
一、甲○○於民國（下同）九十一年七月十一日下午三時十五分許，無駕駛執照竟駕
    駛車牌號碼為Ｔ八—九四三號自用小客車，沿瑞八公路由瑞芳往八堵方向行駛
    ，途經同路四．二公里處，本應注意車輛前方向盤、煞車、輪胎等設置應確實有
    效，在市區道路，時速不得超過五十公里，又汽車在雙向二線道行駛時，不得駛
    入來車之車道內，而依當時情形，天候為晴，有日間自然光線，柏油之路面乾燥
    ，無缺陷，無障礙物，視距良好，並無不能注意之情事，竟以超過八十公里之時
    速飆駛，適該車三角架及傳動軸於行車前疏於維護而故障，甲○○無法正常運轉
    而將該車駛向對向車道內，致撞擊在對向車道內乙○○駕駛由基隆往瑞芳之三Ｄ
    ─二二三七號自用小客車，旋Ｔ八─九四三號自用小客車翻覆後又撞擊亦在對
    向車道內由丙○○騎乘後載丁○○之ＷＫＯ─二七號輕型機車，致乙○○受有
    頭部外傷合併左臉腫痛，左肘挫合併擦傷等傷害，丁○○受有頸椎骨折及右手指
    骨折等傷害，丙○○受有左側外傷性氣胸，腹部鈍傷併胃、脾臟、胰臟、大腸、
    後腹腔挫傷瘀血及血腫等傷害，其中脾臟因破裂併腹內出血一千五百毫升，已全
    部切除，無從完全治癒。
二、案經乙○○、丙○○告訴及丁○○訴由臺北縣警察局瑞芳分局報請臺灣基隆地方
    法院檢察署檢察官偵查後聲請簡易判決處刑。
    理  由
一、訊據被告甲○○對於右揭時、地，無照駕車，並超速侵入對向車道肇事等事實，
    坦承不諱，核與告訴人乙○○、丁○○、丙○○指訴情節相符，並有道路交通事
    故調查報告表、現場照片及告訴人乙○○出具之財團法人臺灣區煤礦礦工福利委
    員會瑞芳醫院診斷證明書一紙、告訴人丙○○出具之財團法人長庚紀念醫院甲種
    診斷明書一紙、告訴人丁○○出具之長庚紀念醫院乙種診斷證明書二紙各附卷可
    稽。而告訴人丙○○於九十一年七月十一日車禍後至長庚紀念醫院急診就醫，診
    斷為左側氣胸，並於七月十二日診斷有腹部鈍傷情形，即安排緊急手術，手術中
    發現脾臟破裂，胃臟及大腸受傷損害，術式採行脾臟全切除術及胃修補手術，當
    時其脾臟因破裂併腹內出血一千五百毫升，故予以全部切除等情，亦經本院職權
    向財團法人長庚紀念醫院基隆分院函詢屬實，有財團法人長庚紀念醫院基隆分院
    九十二年二月十四日（９１）長庚院基字第三七七六號函正本乙紙在卷可憑。又
    查，本件被告駕駛之車駛入來車之車道內，且沿途造成左右各三二．二、三二．
    六公尺之輪胎煞車痕，參照一般道路煞車距離與行車速度表，其車當時顯已超過
    時速八十公里之限制，核與被告供承當時時速約八、九十公里之情相符，足見被
    告行車前未注意車況，且行駛當時超過速限之五十公里甚多，並已侵入來車之車
    道內。按行車前應注意方向盤、煞車、輪胎等設置，使之確實有效；又在市區道
    路，時速不得超過五十公里；且在劃有分向限制線之路段，不得駛入來車之車道
    內，道路交通安全規則第八十九條第一項第一款、第九十三條第一項第一款、第
    九十七條第二款分別定有明文，被告於右開時地駕車，自應注意上開規定，而當
    時為天候、視距均良好等情況，應無不能注意之情形，但其仍疏未注意，貿然超
    速並駛入對向車道，以致肇事，使告訴人受傷，其駕駛行為有過失至明。且告訴
    人乙○○、丁○○所受之傷害、告訴人丙○○所受之重傷害與被告之過失行為間
    具有相當因果關係，本件事證明確，被告犯行洵堪認定。
二、按稱重傷者，謂下列之傷害：一、毀敗一目或二目之視能；二、毀敗一耳或二耳
    之聽能；三、毀敗語能、味能或嗅能；四、毀敗一肢以下之機能；五、毀敗生殖
    之機能；六、其他於身體或健康，有重大不治或難治之傷害，刑法第十條第四項
    定有明文；又脾臟為人體器官之一，若遭切除，即不可復得，自影響人身器官之
    完整，已屬重大不治之情形，而脾臟之切除，雖其功能在西醫觀點可由其他淋巴
    組織替代，但卻有增加特殊感染機率，即人體免疫力減低，就人體自然防衛體系
    而言，若免疫能力之降低，身體遭受外界侵入之危險相對增加，對身體及健康之
    影響不可不謂重大，況脾臟之切除，其所主掌對身體之主要功能喪失，對人體將
    有重大影響，亦為中醫所肯定，有最高法院八十七年度台上字第二二八一號判決
    要旨可參。查告訴人丙○○脾臟因破裂併腹內出血一千五百毫升，故予以全部切
    除等情，有前揭函文在卷可稽，核其情節，自屬刑法第十條第四項第六款之重傷
    無訛。核被告所為，係犯刑法第二百八十四條第一項前段之過失傷害罪、後段之
    過失傷害致重傷罪。被告以一行為，同時觸犯兩個過失傷害、一個過失致重傷罪
    ，為想像競合犯，應從一重之過失致重傷罪處斷。公訴人雖認被告所為僅係犯刑
    法第二百八十四條第一項前段之過失傷害罪，惟其起訴事實既屬同一，本院自應
    依法審理並變更起訴法條。被告無駛執照駕車，因而致人受傷，依法應負刑事責
    任，並應依道路交通處罰條例第八十六條第一項之規定，加重其刑。原審予以被
    告論罪科刑，固非無見，惟查，告訴人丙○○因被告之過失致脾臟全部切除，已
    屬重傷害，且本件係告訴人丙○○以電話報警，業據告訴人丙○○於偵查中、本
    院審理時陳明在卷（詳九十一年度偵字第二八八四號偵查卷第二十八頁背面、本
    院九十一年十二月十七日訊問筆錄），並有台北縣政府消防局（救護案類）受理
    記錄單在卷足憑，原審不察，仍以過失傷害論罪，並以自首減輕其刑，於法即有
    違誤。檢察官提起上訴，指摘原審判決不當，非無理由，自應由本院合議庭將原
    審判決予以撤銷改判。爰審酌被告無照駕車，又超速致告訴人三人受傷，且告訴
    人所受傷害要非輕微，被告復迄未與告訴人達成和解，賠償告訴人所受損害等一
    切情狀，量處如主文所示之刑，以示懲儆，併諭知易科罰金之折算標準。
據上論斷，應依刑事訴訟法第四百五十五條之一第一項、第三項、第三百六十九條第
一項前段、第三百六十四條、第二百九十九條第一項前段、三百條，道路交通管理處
罰條例第八十六條第一項，刑法第二百八十四條第一項、第五十五條、第四十一條第
一項前段、罰金罰鍰提高標準條例第一條前段、第二條，判決如主文。
本案經檢察官李辛茹到庭執行職務。
中      華      民      國      九十二    年      三    月    二十一    日
                                      臺灣基隆地方法院刑事第三庭
                                          審判長法  官    林火炎
                                                法  官    王慧惠
                                                法  官    齊  潔
右正本證明與原本無異。
本件判決不得上訴。
                                                書記官    莊國南
中      華      民      國      九十二    年      三    月    二十六    日
附錄論罪法條
道路交通管理處罰條例第八十六條第一項：
汽車駕駛人，無駕駛執照駕車、酒醉駕車、吸食毒品或迷幻藥駕車、行駛人行道或行
經行人穿越道不依規定讓行人優先通行，因而致人受傷或死亡，依法應負刑事責任者
，加重其刑至二分之一。
刑法第二百八十四條第一項：
因過失傷害人者，處六月以下有期徒刑、拘役或五百元以下罰金。致重傷者，處一年
以下有期徒刑、拘役或五百元下罰金。


司法院資訊處製作；財團法人民間司法改革基金會備份。
